臺灣彰化地方法院民事裁定
111年度消債清字第1號
聲  請  人  
即債務人    劉語    

代  理  人  陳青來律師
上列聲請人因消費者債務清理事件聲請清算，本院裁定如下：
    主  文
聲請人自民國111年2月16日下午4時起開始清算程序。
命司法事務官進行本件清算程序。
    理  由
一、聲請意旨略以：聲請人現每月收入僅新臺幣（下同）1萬5,5
    00元，因不能清償債務，遂前與最大債權銀行臺灣土地銀行
    踐行法院前置調解，惟調解不成立，故向法院聲請清算等語
    。
二、按債務人不能清償債務或有不能清償之虞者，得依本條例所
    定更生或清算程序，清理其債務；法院開始清算程序之裁定
    ，應載明其年、月、日、時，並即時發生效力；法院裁定開
    始更生或清算程序後，得命司法事務官進行更生或清算程序
    ，消費者債務清理條例（下稱消債條例）第3條、第83條第1
    項、第16條第1項前段定有明文。而債務人之清償能力是處
    於流動性狀態，聲請時與法院裁定時之清償能力未必一致，
    應以法院裁定時為判斷基準時，且法院審酌所謂「不能清償
    或有不能清償之虞」，允宜綜衡債務人全部收支、信用及財
    產狀況，評估是否因負擔債務，而不能維持人性尊嚴之最基
    本生活條件，所陳報之各項支出，是否確屬必要性之支出，
    如曾有協商方案，其條件是否已無法兼顧個人生活之基本需
    求等情，為其判斷之準據。
三、經查：
（一）按消債條例所稱消費者，指5年內未從事營業活動或從事
      小規模營業活動之自然人，前項小規模營業指營業額平均
      每月20萬元以下者；又消債條例第2條第1項所稱5年內從
      事小規模營業活動，係指自聲請更生或清算前1日回溯5年
      內，有反覆從事銷售貨物、提供勞務或其他相類行為，以
      獲取代價之社會活動，依其5年內營業總額除以實際經營
      月數之計算結果，其平均營業額為每月20萬元以下者而言
      ，消債條例第2條第1項、第2項、辦理消費者債務清理事
      件應行注意事項第1點分別定有明文。聲請人於民國110年
      5月17日前經營閃亮練歌場，有商業登記基本資料在卷可
      稽，而依財政部中區國稅局營業稅查定課徵核定稅額繳款
      書所載，109年10月至109年12月之銷售額為24萬750元，
      可見聲請人經營閃亮練歌場之每月銷售額為8萬250元（即
      ：240,750÷3＝80,250），並未逾20萬元。又聲請人現從事
      製作便當業，有廣告單附卷可參，而聲請人已陳稱：其每
      月須支出店面租金1萬2,000元、工資9,000元及食材費用
      、水電費、瓦斯費，而其每月淨收入為1萬2,000元等語，
      則將租金、工資、淨收入加總後，金額為3萬3,000元（即
      ：12,000＋9,000＋12,000＝33,000），可見縱使再加計食材
      費用、水電費、瓦斯費，聲請人從事製作便當業之每月營
      業額應亦不會逾越20萬元。故揆諸前揭說明，聲請人應仍
      屬消債條例所稱之消費者，自得聲請清算。
（二）聲請人前與最大債權銀行臺灣土地銀行踐行調解，惟調解
      不成立之情，業經本院調取本院110年度司消債調字第202
      號卷宗核閱屬實。
（三）聲請人債務概況：依前置調解金融機構無擔保債務還款分
      配表、陳報狀所載，聲請人對臺灣土地銀行、磊豐國際資
      產管理股份有限公司之無擔保債務合計為156萬2,216元（
      即：1,499,479＋62,737＝1,562,216）。
（四）聲請人資力狀況：
   1、營業收入：聲請人已陳稱：其現於中午製作便當販售，每
      月淨收入為1萬2,000元，及於傍晚、夜間從事資源回收，
      每月收入為3,500元，故其每月收入合計為1萬5,500元等
      語，而本院復查無聲請人於110年至111年間有何其他薪資
      收入，故本院認以1萬5,500元作為聲請人之每月收入計算
      ，並無不當。
   2、其他財產：聲請人之存款為95元；又依土地登記謄本所載
      ，聲請人雖有公同共有彰化縣○○鄉○○段000地號土地應有
      部分6分之2，且依公告現值計算後，該土地應有部分6分
      之2是價值462萬3,862元（即：1,296.41×10,700×2/6＝4,6
      23,862，小數點以下四捨五入，下同），但土地登記謄本
      「其他登記事項」欄已記載「主登記次序15至17、19至26
      、31至56、58至70、75、77公同共有」，可見聲請人是與
      另51名共有人公同共有該土地應有部分6分之2，則聲請人
      就該土地應有部分6分之2之潛在應有部分若以52分之1推
      算（按：實際上應以繼承系統表計算），僅為8萬8,920元
      （即：4,623,862÷52＝88,920），並不足以清償全部債務1
      56萬2,216元；此外，聲請人即無其他財產可供清償債務
      ，有聲請人107至109年度稅務電子閘門財產所得調件明細
      表附卷可參。
（五）聲請人支出狀況：
   1、按債務人必要生活費用，以最近1年衛生福利部或直轄市
      政府所公告當地區每人每月最低生活費1.2倍定之；債務
      人釋明更生期間無須負擔必要生活費用一部或全部者，於
      該範圍內，不受最低數額限制，消債條例第64條之2第1項
      、第3項定有明文。
   2、聲請人陳述：其每月須支付個人必要生活費用1萬5,500元
      等語，而依前揭規定，111年臺灣省每人每月最低生活費
      是1萬4,230元，並據以計算之聲請人必要生活費用應為每
      月1萬7,076元（即：14,230×1.2＝17,076），則聲請人上
      開所陳每月必要生活費用1萬5,500元，已低於前揭計算所
      得之1萬7,076元，應無浮報之虞，堪予採認。
（六）綜上，聲請人每月收入1萬5,500元，扣除聲請人個人之每
      月必要生活費用1萬5,500元後，已無餘額可供清償所積欠
      之債務156萬2,216元，遑論後續尚有利息及違約金持續衍
      生；另酌以聲請人其他財產價值並不高，所能提供清償債
      務範圍亦屬有限，堪認聲請人已處於不能清償之客觀經濟
      狀態，而有藉助清算制度調整其與債權人間之權利義務關
      係而重建其經濟生活之必要。
四、綜上所述，聲請人依其收支及財產狀況，確有不能清償債務
    之情事，且未經法院裁定開始更生程序或許可和解或宣告破
    產，復無消債條例第82條第2項所定駁回清算聲請之事由存
    在，此外，聲請人名下尚有其他財產可充作清算財團，應有
    清算實益，故聲請人聲請清算，應屬有據，爰裁定開始清算
    程序，並命司法事務官進行本件清算程序。
五、依消債條例第11條第1項、第83條第1項、第16條第1項，裁
    定如主文。
中　　華　　民　　國　　111 　年　　2 　　月　　16　　日
              民事第一庭    法　官　許嘉仁
以上正本係照原本作成。
本裁定不得抗告。
中　　華　　民　　國　　111 　年　　2 　　月　　16　　日
                            書記官　曾靖雯